臺灣高等法院交通事件裁定　　　　　　　　　　　　九十三年度交抗字第五七０號
　　抗 告 人即
　　原處分機關　 臺北市交通事件裁決所
　　代　表　人　 吳明德
　　抗 告 人即
　　受 處 分人　 甲○○
右列抗告人因道路交通管理處罰條例案件，不服臺灣臺北地方法院中華民國九十三年
七月五日之交通事件裁定（九十三年度交聲字第五三一號），提起抗告，本院裁定如
左：
    主  文
抗告駁回。
    理  由
一、本件抗告意旨略以：
　(一)、抗告人即受處分人甲○○於駕駛自用小客車行經肇事地點時已減速慢行，路旁
  　　（右前方）停駛一甚高車身之大型貨車阻擋視線，致難以察覺是否有欲穿越道
    　路之行人，迨抗告人於駕車將經過該路口時，始發現被害人王月秀疾行衝出路
      口，因抗告人駕駛之自用小客車與被害人王月秀距離甚近，且王月秀又係突然
      現身，抗告人欲閃避已不及，是本件車禍之發生，係導因被害人王月秀於穿越
      道路時未注意來往行車，實非可全面歸責抗告人；又抗告人於車禍發生後，迅
      將被害人王月秀送醫診治，經診斷結果，王月秀並無明顯外傷，足證抗告人於
      駕車行近人行穿越道前已減速慢行，否則被害人王月秀豈會僅有些微傷害云云
      。
　(二)、抗告人即原處分機關臺北市交通事件裁決所則陳稱，道路交通管理處罰條例第
  　　六十一條修正條文業經總統於九十三年四月二十一日以華總一義字第０九三０
    　００七七六０一號令修正公布，行政院定自九十三年七月一日實施，且依交通
      部九十三年六月二十九日交路字第０九三００四０四三一號函釋以「行為時」
      之法律處罰，則本案有關違反道路交通安全規則肇事致人受傷之處分，仍應依
      行為時道路交通管理處罰條例第六十一條第三項規定，處吊扣駕駛執照三個月
      尚無違誤等語。
二、按汽車行近行人穿越道前，應減速慢行，遇有行人穿越時，無論有無交通警察指
    揮或號誌指示，均應暫停讓行人先行通過，道路交通安全規則第一百零三條定有
    明文。再汽車駕駛人駕駛汽車，行近行人穿越道，不減速慢行，或行人穿越道有
    行人穿越時，不暫停讓行人先行通過，處汽車駕駛人新臺幣（下同）六百元以上
    一千八百元以下罰鍰，道路交通管理處罰條例第四十四條第二款亦有規定。經查
    抗告人即受處分人甲○○駕駛車號ＣＢ︱１４８６號自用小客車，於九十三年二
    月十三日十五時二十五分許，沿臺北市○○○路內側車道由西往東行駛，行近行
    人穿越道，不減速慢行，且行人穿越道有行人穿越時，不暫停讓行人先行通過，
    違反道路交通安全規則第一百零三條規定，致與穿越道路之行人王月秀發生碰撞
    ，致王月秀骨盆受撞，左腳當時無法動彈之傷害，此有臺北市政府警察局交通大
    隊九十三年四月二十九日北市交警大四字第０九三六二四二二二００號函暨附件
    道路交通事故調查報告表、道路交通事故現場圖、道路交通事故補充資料表、道
    路交通事故分析研判表各一紙在卷可稽（原審卷第一二頁至第一六頁）；又依前
    開交通警察大隊回函所附之道路交通事故現場圖，可知抗告人甲○○係在現場內
    側車道行經行人穿越道撞傷行人王月秀而發生本件車禍，已甚明確。
三、又查前開道路交通事故現場圖上標示該路口東西向為黃色閃光號誌，且抗告人甲
    ○○於台北市政府警察局中山分局所做之交通事故談話記錄表上表示，其當時時
    速約四十至五十公里；被害人王秀月於上開之交通事故談話記錄表亦陳稱，其本
    人於受到上開車號ＣＢ︱１４８６號自用小客車撞擊後騰空飛起又落到地面上各
    等語在卷（原審卷第一八頁、第一七頁）；由此可知抗告人甲○○於行經行人穿
    越道與閃光號誌路口時未減速慢行。抗告人甲○○雖辯稱其行駛方向之右前方有
    一大型貨車阻擋視線，然抗告人甲○○其駕駛前開自用小客車於將駛近有閃光號
    誌及行人穿越道之交通路口之際，本應即減速慢行，注意有無行人通過，且車禍
    發生地點係位於內側車道，並非緊臨人行道，可見抗告人甲○○駕駛前揭自用小
    客車於行經前開有閃光號誌及行人穿越道之交通路口時，尚有相當距離；設抗告
    人甲○○如減速行經上揭行人穿越道，則應有相當之時間，可以發現被害人王月
    秀疾行衝出路口之狀況，惟其並未減速慢行致撞擊被害人王月秀受傷；由此可知
    ，抗告人甲○○提起抗告並無理由，應予駁回。
四、按道路交通管理處罰條例第六十一條業經總統於九十三年四月二十一日以華總一
    義字第０九三０００七七六０一號令修正公布，行政院並依該條例第九十三條規
    定，於九十三年六月三十日以院臺交字第０九三００八六六八四號令，定於九十
    三年七月一日施行。又本案行為發生於九十三年二月十三日，係屬新法施行前之
    案件，而修正前道路交通管理處罰條例第六十一條第三項原係規定「汽車駕駛人
    駕駛汽車違反道路交通安全規則，因而肇事致人受傷者，吊扣其駕駛執照三個月
    至六個月」；惟修正後道路交通管理處罰條例第六十一條第三項則規定為「汽車
    駕駛人駕駛汽車違反道路交通安全規則，因而肇事致人受傷者，記違規點數三點
    」，此修正前後法律顯有不同，應認係屬法律之變更。再參照現行稅捐稽徵法第
    四十八條之三「納稅義務人違反本法或稅法之規定，適用裁處時之法律。但裁處
    前之法律有利於納稅義務人者，適用最有利於納稅義務人之法律。」之規定及行
    政秩序罰法草案第三條亦明定「從新從輕原則」，堪認行政秩序罰案件仍應有「
    從新從輕原則」之類推適用。經比較新舊法後，認修正後之新法較有利於行為人
    ，自應適用修正後道路交通管理處罰條例第六十一條第三項規定予以裁處。原審
    法院於九十三年七月五日為裁定時，新法業已施行，經比較新舊法後依上開新修
    正之道路交通管理處罰條例第六十一條第三項規定予以裁處記違規點數三點，經
    核原審認事用法並無違誤；雖抗告人即原處分機關臺北市交通事件裁決所援引交
    通部於九十三年六月二十九日以交路字第０九三００四０四三一號之函釋，認應
    以「行為時」之法律為處罰依據云云；惟依大法官會議解釋第二六一號解釋意旨
    以觀，法官對於各機關依其職掌就有關法規所為之釋示，並不受其拘束，仍得依
    據法律表示不同之見解。茲抗告人即原處分機關認仍應依修正前道路交通管理處
    罰條例第六十一條第三項規定，處吊扣駕駛執照三個月等語，尚有誤會，其提起
    抗告亦無理由，應予駁回。
五、據上論結，應依道路交通案件處理辦法第二十六條，刑事訴訟法第四百十二條，
    裁定如主文。
中　　　華　　　民　　　國　　九十三　　年　　　八　　　月　　三十一　　日
                              臺灣高等法院交通法庭
                                  審判長法  官　黃　瑞　華
                                        法  官  宋　　　祺
                                        法  官  陳　坤　地
右正本證明與原本無異。
不得再抗告。
                                        書記官　陳　建　邦
中　　　華　　　民　　　國　　九十三　　年　　　九　　　月　　　六　　　日
